【裁判字號】    92,訴,602
【裁判日期】    921210
【裁判案由】    強盜
【裁判全文】
臺灣彰化地方法院刑事判決                          九十二年度訴字第六二號
    公  訴  人  臺灣彰化地方法院檢察署檢察官
    被      告  丙○○
    指定辯護人  趙建興律師
右被告因準強盜案件，經檢察官提起公訴（九十二年度偵字第二三九四號），本院判
決如左：
        主  文
丙○○無罪。
        理  由
一、公訴意旨略以：被告丙○○基於為自己不法所有之意圖，於民國九十二年三月十
    一日十九時許，在彰化縣員林鎮○○里○○路五五五號「車麗屋汽車百貨店」內
    ，先竊取該店所有之汽車方向盤二支，得手後，即外出將之藏置於其所駕駛之自
    小客車（此部分移由台灣台中地方法院併案審理）；嗣於同日二十時許，復進入
    前開店中，然因形跡可疑，早為該店之店員游國棟所察覺，游國棟即通知主管甲○○注意該店中監視錄影帶中被告之舉止，甲○○旋即於監視錄影中發覺被告正
    竊取汽車方向盤二支，並將之藏放在其身後腰際間，準備步出該店，甲○○與另
    一店員乙○○立即至門口處，示意被告須接受檢查，甲○○亦即以手檢視被告之
    身後是否確藏有方向盤，待發現被告果藏有竊自店內之方向盤時，遂欲將該方向
    盤自被告之腰際間取出，惟被告竟為防護贓物並脫免逮捕，而與甲○○、乙○○
    發生拉扯，當場對甲○○施以強暴行為，致甲○○受有右側第四掌骨骨折之傷害
    。嗣經甲○○報警前來處理，並扣得汽車方向盤四支。因認被告係犯刑法第三百
    二十九條之準強盜罪嫌。
二、按犯罪事實應依證據認定之，無證據不得推定其犯罪事實，刑事訴訟法第一百五
    十四條第二項定有明文。復按所謂認定犯罪事實之證據，係指足以認定被告確有
    犯罪行為之積極證據而言，該項證據自須適合於被告犯罪事實之認定，始得採為
    斷罪資料；又被害人之陳述如無瑕疵，且就其他方面調查又與事實相符，固足採
    為科刑之基礎，倘其陳述尚有瑕疵，而在未究明前，遽採為論罪科刑之根據，即
    難認為適法，最高法院二十九年上字第三一０五號、六十一年台上字第三０九九
    號判例著有明文。
三、公訴人認被告涉有上開準強盜罪嫌，無非係以右揭事實業據被害人甲○○及證人
    乙○○、游國棟等證述明確，且有贓物認領保管單一紙在卷可稽，為其論據。惟
    訊據被告丙○○，堅決否認有何上開準強盜之犯行，辯稱：伊固曾於九十二年三
    月十一日晚間，在彰化縣員林鎮○○里○○路五五五號「車麗屋汽車百貨店」內
    ，竊取該店所有之汽車方向盤，但伊於行竊後，就遭被害人架住，並被其毆打，
    伊並未與被害人發生拉扯，亦未對其施以強暴、脅迫，電動門打開後，有十餘人
    將伊架住，被害人並以手毆打伊之右後腦，伊倒地後，二支方向盤掉落地面，隨
    即遭架往辦公室，過程中，伊都未還手等語。
四、查刑法第三百二十九條所定之竊盜以強盜論者，係指竊盜因防護贓物，脫免逮捕
    、湮滅罪證而當場施以強暴脅迫者而言，本件被告固供承伊於前揭時、地確有竊
    取「車麗屋汽車百貨店」內之汽車方向盤之犯行，此經被害人甲○○指述綦詳，
    且據證人游國棟、乙○○證述在卷，復有贓物認領保管單及照片數幀可資佐證，
    然被告始終否認有為防護贓物、脫免逮捕而對被害人甲○○實施強暴行為並致其
    受有第四掌骨骨折傷害之犯行，則本件所要釐清者，乃被害人甲○○右側第四掌
    骨骨折之原因。經查，被害人甲○○於警訊中指稱：「因為我握著方向盤另一端
    ，丙○○就用手將我的手指扳開，因為他用力過猛，當場將我的手扳斷。」等語
    ；於偵查中指稱：「我上前要取回二支方向盤，而我拿回時，他又搶回去，我不
    讓他搶走，他就用手把我的右手無名指扳開，我的手感到很痛，右手就放開，．
    ．後來我到醫院檢查，發現我右手手指骨折。」等語；於本院調查、審理時指稱
    ：
    「被告竊得二個方向盤後放置後腰，並用外套擋住，被告雙手沒有去扶著方向盤
    。於大門口觀察被告並未結帳，就出去了，我就上前，你有二個方向盤沒有結帳
    ，把方向盤拿出來，我就用左手，從外套下方伸入，將二個方向盤同時拿出來，
    但被告不讓我將方向盤拿回，跟我在門口拉扯。後來我的手很痛，因為被告用手
    將我手扳開，我右手就放開，而左手依然抓著方向盤」、「被告進入店後，員工
    發現被告行為可疑，就去監視器看被告的行為。從監視器看，發現被告偷方向盤
    。我就上前找被告要回方向盤，就從被告腰際將方向盤取下，但被告反抗，要扳
    開我的手指。」等語，其自警、偵訊中迄本院調查、審理時固均一致指稱其右側
    第四掌掌骨骨折之原因乃與被告拉扯並遭被告強行扳開所造成。惟本院經向彰化
    縣員林鎮員生醫院調取被害人甲○○於九十二年三月十一日就診時之病歷紀錄及
    Ｘ光片，其病歷上僅記載「掌骨骨折」等語，無從看出其致傷之原因，另觀諸上
    揭Ｘ光片，被害人右掌第四掌骨即無名指近第三指節處確有骨折之裂痕，惟依常
    理研判，被告若以強暴之方式，強行扳動被害人之右手無名指，並造成其骨折，
    則受力點應在指骨近掌骨處，換言之，骨折處應位於近掌骨處，被害人受傷之部
    位顯與吾人所知之物理常識不符，該骨折裂痕，反較似直接撞擊硬物所致；果爾
    ，本院嗣將前揭情形，送請行政院國軍退除役官兵輔導委員會台中榮民總醫院鑑
    定，據該院答覆，被害人之骨折應係直接撞擊所引致，此有該院九十二年十月二
    十二日以中榮醫企字第０九二０００五二四二號函送之鑑定書可憑，顯與告訴人
    所稱骨折係「拉扯扳開」所致之情形有間。次查，證人游國棟於偵查中證稱：「
    （是否目擊查獲過程）在裡面查獲情形沒看到，我是在外面時看到他們二人搶方
    向盤，被告當時將方向盤放在背後，我主管過去以右手確認，確認衣服內是否有
    方向盤，但被告想逃，我主管就要拿回方向盤。」、「（為何甲○○手會骨折）
    這方面我不清楚。」等語，其顯未目擊被害人甲○○骨折之原因；另證人乙○○
    於偵查中雖證稱：「我即與主管走到門口，擋住被告說我們要搜身，之後被告就
    要脫逃，試圖要逃逸，我們手已放在方向盤，但被告仍要逃逸，我們手才因此受
    傷。」等語，惟其對被害人之骨折與被告之逃逸有何關聯，並未證述明確，嗣本
    院再詢之證人乙○○，據其證稱：「當時發現被告身上藏有二支方向盤，就請被
    告回辦公室。被害人要對被告搜身，要將方向盤取出，被告不肯，所以雙方才發
    生拉扯。被害人與被告拉扯中，我拉著被告的左手，後來被害人手放開，保養廠
    的師傅就過來，我有聽到被害人說手在痛。」等語，顯然亦未目擊被害人甲○○
    骨折之經過。綜合上述，本件除被害人甲○○之指述外，別無相關證據足資證明
    被告曾為防護贓物、脫免逮捕而對被害人甲○○實施強暴行為並致其受有第四掌
    骨骨折之傷害，而被害人之指述，亦存有瑕疵，非可儘信，亦陳述如前，則本件
    顯無相當之積極證據足以適合於被告犯罪事實之認定，此外，本院復查無其他證
    據，足資證明被告有何公訴人起訴事實所載之犯行，不能證明被告犯罪，揆諸前
    揭說明，自應諭知被告無罪之判決，以免冤抑。
據上論斷，應依刑事訴訟法第三百零一條第一項，判決如主文
本案經檢察官賴志盛到庭執行職務
中      華      民      國      九十二    年    十二    月      十      日
                                臺灣彰化地方法院刑事第二庭
                                    審判長法      官  石  馨  文
                                          法      官  郭  麗  萍
                                          法      官  王  義  閔
右正本證明與原本無異。
如不服本判決，應於判決送達後十日內，向本院提出上訴狀( 須附繕本 )。
                                      法院書記官  詹  國  立
中      華      民      國      九十二    年    十二    月      十五    日


司法院資訊處製作；財團法人民間司法改革基金會備份。
